臺灣高等法院臺南分院刑事判決　　　　　94年度上易字第80號
上　訴　人
即　被　告　乙○○
　　　　　　　　　　　八號
上列上訴人因詐欺案件，不服臺灣嘉義地方法院93年度易緝字第
21號中華民國93年12月30日第一審判決（起訴案號：臺灣嘉義地
方法院檢察署93年度偵字第2352號），提起上訴，本院判決如下
：
    主  文
原判決撤銷。
乙○○共同意圖為自己不法之所有，以詐術使人將本人之物交付
，處有期徒刑伍月，如易科罰金，以佰元折算壹日。
    事  實
一、乙○○明知其兄連三榮（所涉共同詐欺等犯行，業經原審以
    九十二年度易緝字第十五號判決判處有期徒刑十月確定）已
    陷於經濟窘境，週轉困難實無償債能力，竟與之共同基於意
    圖為自己不法所有之犯意聯絡，於民國（以下同）九十年一
    月九日下午八時許，二人共同隱瞞連三榮已無資力償還價款
    之事實，由不知情之友人劉振文陪同，在臺南縣新營市之「
    亞哥ＫＴＶ」，向址設嘉義市○○路七五二號「鴻昌汽車商
    行」之實際負責人丙○○（名義負責人為丙○○之妻甲○○
    ）詐購價額為新臺幣（以下同）一百十七萬元之ＢＭＷ七三
    ○車型、車牌號碼ＢＹ─六五五五號自用小客車一部（該車
    係原車主林啟模所寄賣），雙方並談妥該汽車登記於乙○○
    名下，連三榮復保證如數付款無訛，使丙○○陷於錯誤，當
    日即將該車交付連三榮開回使用。翌日，乙○○即將其身分
    證正本及印章交予連三榮轉交不知情之甲○○，當日立刻辦
    妥該車之過戶登記予乙○○名下，而連三榮則僅先支付二十
    三萬元訂金，且訛稱隔日再行支付六十萬元；其二人見該車
    已完成過戶登記，旋於隔日（同月十一日），至臺南市○區
    ○○里○○鄰○○○路○段一九六號，由蕭忠偉所經營之「
    同安當舖」，將該車典當得款九十萬元，連三榮並於當日簽
    發面額六十萬元支票一紙（支票號碼ＰＧ0000000、
    發票日九十年一月十二日、付款行彰化商業銀行東嘉義分行
    ）交予丙○○，藉以拖延，事後連三榮再支付七萬元，惟因
    該支票屆期未獲兌現，之後，丙○○多次向乙○○聯繫還款
    事宜，均遭推諉，且丙○○於同年月三十日會同任職金融機
    構之友人劉建明，與連三榮商量辦理汽車貸款事宜，亦為連
    三榮拒絕，丙○○發覺有異，經查詢臺南縣當舖公會，始發
    現前揭典當情事，至此，丙○○方知受詐，而連氏兄弟除支
    付上開車款合計三十萬元外，其餘車款均未給付，其後，該
    車亦未經贖回。
二、案經丙○○、甲○○訴由臺南縣警察局新營分局報告臺灣嘉
    義地方法院檢察署檢察官偵查起訴。
    理  由
甲、証據能力部分：
  (一)按被告以外之人於審判外向法官所為之陳述，得為證據。又
    被告以外之人於審判外之陳述，雖不符前四條之規定，而經
    當事人於審判程序同意作為證據，法院審酌該言詞陳述或書
    面陳述作成時之情況，認為適當者，亦得為證據。當事人、
    代理人或辯護人於法院調查證據時，知有第一百五十九條第
    一項不得為證據之情形，而未於言詞辯論終結前聲明異議者
    ，視為有前項之同意，刑事訴訟法第一百五十九條之一第一
    項、第一百五十九條之五分別定有明文。
  (二)查另案被告連三榮於另案詐欺案件警訊、偵查中之供述，及
    証人丙○○、蕭忠偉於警訊之証詞，雖均係審判外之陳述，
    但被告於本院準備程序期日，就上開另案被告連三榮、証人
    丙○○、蕭忠偉之供証，均未爭執彼等供証之証據能力；另
    連三榮、告訴人丙○○於原審另案詐欺案件（即原審九十二
    年度易緝字第一五號）調查、審理時所為之供証，自係審判
    外向法官所為之陳述，揆之上開規定，自得為証據。
  (三)況按中華民國九十二年一月十四日修正通過之刑事訴訟法施
    行前，已依法定程序進行之訴訟程序，其效力不受影響，刑
    事訴訟法施行法第七條之三但書定有明文。查另案被告連三
    榮於另案詐欺案件警、偵訊及原審之供証，証人丙○○、蕭
    忠偉於警訊之証詞，均係刑事訴訟法修正施行前，依原有效
    之正當程序所為之供証，揆之上開規定，亦難認無証據能力
    。
乙、實體方面：
一、訊據上訴人即被告乙○○對於前揭如何向告訴人即証人丙○○購買系爭車輛，並登記在其名下，及至前開同安當舖典當
    該車輛等事實均坦承不諱，然矢口否認有何詐欺之犯行，辯
    稱【車子是其兄連三榮要買，因連三榮表示會一次付清價款
    ，其才同意以其名義購買該輛車；過戶隔天去當車，係因該
    車子以其名義登記，惟實際是連三榮要買，其只是配合連三
    榮去當車】云云。
二、經查：
  (一)被告確有陪同另案被告連三榮向告訴人丙○○購買上開車輛
    ，該車並登記於被告名下，而告訴人丙○○當日即將該車交
    給被告與另案被告連三榮開回使用；翌日，並辦妥該車之過
    戶登記予被告名下，復於辦妥該車過戶登記之隔日（即同月
    十一日），其二人即至臺南市○區○○里○○鄰○○○路○
    段一九六號，由蕭忠偉所經營之「同安當舖」，將該車典當
    得款九十萬元，而用以支付該車車款之支票屆期則未獲兌現
    ，告訴人丙○○多次向被告聯繫還款事宜，均遭推諉，而告
    訴人丙○○復於同年月三十日會同友人劉建明，與另案被告
    連三榮商量辦理汽車貸款事宜亦遭拒絕，告訴人丙○○因而
    發覺有異，始查詢臺南縣當舖公會並發現前揭典當情事，嗣
    後該車亦未經贖回等事實，業據被告坦承不諱，並經另案被
    告連三榮於該案警訊及原審審理時（即原審九十二年度易緝
    字第十五號案）證述無訛（見偵字第二三五二號偵查卷第七
    頁起至第九頁，原審易緝字第十五號卷第十二至十六頁、第
    二三頁、第十四頁起至第十五頁四二至四六頁），及經證人
    即告訴人丙○○於該案警訊及原審審理時證述甚明（見同偵
    查卷第四至六頁、第五三至五四頁，原審易緝卷第二一頁、
    二二頁）；另證人蕭忠偉於該案警詢及偵查中，亦証述【被
    告與連三榮有至該當舖典當系爭車輛】等語（見臺南縣警察
    局新營分局營警刑字第一六○一號警卷【下稱警卷】第一頁
    ，偵字第二三五二號卷第十五至十六頁、第五二頁背面）、
    證人劉振文於該案之審理時亦結證稱【當天其有在場，被告
    也有在場，丙○○把車開到ＫＴＶ門口，被告有自己一人將
    該車開出去試車，連三榮當面有請丙○○賣便宜點，約坐了
    二個多小時，連三榮開車載我離開】等語（見原審易緝卷第
    三十四頁）；此外並有上開支票及退票理由單影本、汽車買
    賣合約書、汽車過戶登記書、當票、行車執照、同安當鋪收
    當物品登記表等件附卷可參（見警卷第二至八頁、臺灣嘉義
    地方法院檢察署九十年度發查字第三三一號卷第四至八頁）
    ，足認被告此部分自白與事實相符，而可信採。
  (二)被告雖以前開情詞置辯。但查：
  １被告與另案被告連三榮均有前往前揭「亞哥ＫＴＶ」，由連
    三榮與告訴人丙○○商談購買上開車輛事宜，其間被告曾駕
    駛該車外出，試驗其性能等情，亦經證人丙○○於原審証述
    明確（見原審易緝字第二一號卷第五十八頁起至第五十九頁
    ）；另証人劉振文於另案連三榮詐欺案件審理時証述【當天
    其有在場，被告也有在場，丙○○把車開到ＫＴＶ門口，被
    告有自己一人將該車開出去試車】等語，已如前述，足見被
    告確有參與本件購車之事。
  ２再者，被告在該車過戶其名下後，旋與另案被告連三榮至「
    同安當鋪」典當該車之事，業據被告供承在卷，已如前述，
    而衡之常情，購買自用小客車通常係為供作代步使用，若果
    真另案被告連三榮確有【購買系爭車輛】之真意，豈有借用
    被告名義購車，且在系爭車輛過戶後，隨即迫不及待的於翌
    日即由被告二人至同案當舖典當系爭車輛，迄至本件案發，
    另案被告連三榮或被告本人均無【贖回系爭車輛】之情，足
    認另案被告連三榮購買系爭車輛應有【其他用途】，顯無【
    買車付款】之真意，可堪認定；而被告與連三榮既為兄弟關
    係，二人平日又同住在一起，對於連三榮【並無購車之真意
    ，而係另有他途】，衡情豈有不知之理，從而被告辯稱【其
    係因連三榮告之一次付清價款，才同意以其名義購車】云云
    ，已難信採。
  ３又查，另案被告連三榮既無購買系爭車輛之真意，且於過戶
    登記被告名下翌日，被告與另案被告連三榮即將之典當，已
    如前述；再參酌另案被告連三榮前於九十年一月三日，曾向
    告訴人丙○○購買車牌號碼九Ｌ─二二二二號之賓士牌自用
    小客車一部，且旋於同年月八日，將該賓士牌汽車以五十萬
    元數額典當予前揭「同安當舖」，而與被告於同年月十一日
    至該當鋪典當系爭ＢＭＷ汽車，得款九十萬元，亦僅實拿六
    十萬元，其餘三十萬元供回贖前揭賓士汽車之用，復於九十
    年一月十九日再度典當該輛賓士汽車等情，又據另案被告連
    三榮於另案詐欺案件警訊時供認在卷（見偵字第二三五二號
    卷第九頁），並經証人蕭忠偉於警訊、偵查時証明在卷（見
    偵字第二三五二號卷第十五頁、第五十二頁背面）；嗣於同
    年二月間，另案被告連三榮即因無法支付購買磚土之價款與
    施作挖土機勞務之工資，迭遭退票等事實，亦有彰化銀行東
    嘉義分行（九十二）彰東嘉字第七四四號函檢送之另案被告
    連三榮支票交易明細表影本在卷足憑（見原審易緝卷第八至
    九頁）等情觀之，顯見另案被告連三榮於購買系爭ＢＭＷ汽
    車時，確已經濟困難，無法償債。而被告與另案被告連三榮
    既為兄弟關係，且又同住在一起，則對於另案被告連三榮之
    經濟狀況理應知之甚詳；況另案被告連三榮又係以被告名義
    購買系爭車輛，益証另案被告連三榮之債信已有問題，乃被
    告竟同意以其名義購車，並於過戶翌日隨即典當，足証被告
    明知另案被告連三榮已無償還能力，而仍與之共同基於意圖
    為自己不法所有之犯意聯絡，聯手為前揭詐購車輛典當變現
    之行為，二人間並有行為之分擔，至為灼然。從而，被告前
    揭所辯，顯係事後卸責之詞，不足採信。
  ４至於被告詐欺所得之款項，依另案被告連三榮所稱【其已支
    付三十萬元】等語（見原審易緝卷四十三頁），而証人丙○○於另案連三榮詐欺案件審理時亦稱【被告有付我們三十萬
    元】（見同卷第四十四頁），顯見另案被告連三榮已支付價
    款合計三十萬元，其餘車款八十七萬元則均未給付，可堪認
    定。
  (三)綜上所述，被告所辯，尚無可採，本件事證明確，被告詐欺
    犯行堪以認定。
三、核被告所為，係犯刑法第三百三十九條第一項之詐欺取財罪
    ；其與另案被告連三榮間，就前揭詐欺犯行之實施，有犯意
    聯絡與行為分擔，應論以共同正犯。又按因行為後法律有變
    更者，適用裁判時之法律，刑法第二條第一項前段定有明文
    。而九十年一月四日修正，同年月十日經總統公布施行，於
    同年月十二日起生效之修正後刑法第四十一條規定：「犯最
    重本刑為五年以下有期徒刑之罪，而受六月以下有期徒刑或
    拘役之宣告，因身體、教育、職業或家庭之關係或因其他正
    當事由，執行顯有困難者，得以一元以上三元以下折算一日
    ，易科罰金」。已將得易科罰金之適用範圍擴大為最重本刑
    五年以下有期徒刑之罪；比較刑法第四十一條新舊法之規定
    （舊法得易科罰金之適用範圍為最重本刑三年以下有期徒刑
    之罪），以新法最有利於行為人。查本件被告犯罪之時間為
    刑法第四十一條修正生效之前，所犯最重本刑為五年以下有
    期徒刑之罪，自有修正後之刑法第四十一條第一項前段之適
    用。
四、原審以被告罪証明確，因予論罪科刑，固非無見。但查，本
    件被告兄弟已給付之車款，依另案被告連三榮及告訴人丙○○之供証，另案被告連三榮已支付車款三十萬元，已如前述
    ，而原審認被告兄弟僅給付車款二十三萬元，尚有未當。被
    告上訴否認犯罪，並以前開情詞指摘原判決不當，固無理由
    ，但原判決既有上開可議之處，即屬無可維持，應由本院予
    以撤銷改判。爰審酌被告之品行、警專畢業之智識程度、生
    活狀況、詐得之金額，犯罪後尚未與告訴人丙○○達成和解
    ，及犯後否認之態度等一切情狀，量處有期徒刑五月，並諭
    知易科罰金之拆算標準，以示懲儆。
據上論結，應依刑事訴訟法第369條第一項前段、第364條、第29
9條第1項前段，刑法第2條第1項前段、第28條、第339條第1項、
修正後第41條第1項前段、罰金罰鍰提高標準條例第1條前段，第
2條，判決如主文。
本案經檢察官許仲瑩到庭執行職務。
中　　華　　民　　國　　94　　年　　4 　　月　　27　　日
                  刑事第四庭    審判長法　官  鄭文肅
                                      法　官  蔡美美
                                      法　官  陳珍如
以上正本證明與原本無異。
不得上訴。
　　　　　　　　　　　　　　　　　　　書記官  岑  玢
中　　華　　民　　國　　94　　年　　4 　　月　　27　　日
附錄：本判決論罪科
中華民國刑法第339條
(普通詐欺罪)
意圖為自己或第三人不法之所有，以詐術使人將本人或第三人之
物交付者，處五年以下有期徒刑、拘役或科或併科一千元以下罰
金。
以前項方法得財產上不法之利益或使第三人得之者，亦同。
前二項之未遂犯罰之。
